【裁判字號】    99,易,697
【裁判日期】    990413
【裁判案由】    竊佔
【裁判全文】
臺灣臺中地方法院刑事判決               99年度易字第697號
公  訴  人  臺灣臺中地方法院檢察署檢察官
被      告  乙○○
上列被告因竊佔案件，經檢察官提起公訴(98年度偵續字第158號
)，本院判決如下：
    主    文
乙○○犯竊佔罪，處有期徒刑肆月，如易科罰金，以新臺幣壹仟
元折算壹日。緩刑貳年，並向公庫支付新臺幣拾萬元。
    犯罪事實
一、乙○○明知座落臺中市○區○○○段2027、2028地號土地係
    臺中市所有、由臺中市政府管理之土地 (上開土地屬臺中市
    文中33學校預定地)，竟意圖為自己不法之利益，於民國96
    年間，在上開土地上，建造門牌號碼分別為臺中市○區○○
    ○路730巷56-3號(下稱A建物)、58-1號 (下稱B建物)、58-3
    號(下稱C建物)3間鐵皮屋(其中A建物占用半平厝段2028地號
    土地約19.77平方公尺，B建物占用半平厝段2027地號土地2
    平方公尺、占用半平厝段2028地號土地85平方公尺，C建物
    占用半平厝段2028地號土地約14.93平方公尺，現均已拆除)
    ，並分別於96年4月1日起將C建物出租予林承彥、於97年1月
    1日起將B建物出租予蕭承勳使用，以此方式竊佔臺中市所有
    土地。嗣於97年7月10日經臺中市政府教育處會同都市發展
    處、民政處、臺中市警察局第三分局、南區區公所、中山地
    政事務所、四育國中會同實地勘查，始發現上情。
二、案經臺中市政府告發由臺中市警察局第三分局報請臺灣臺中
    地方法院檢察署檢察官偵查起訴。
    理  由
一、程序方面：
(一)本案被告乙○○所犯刑法第320條第2項之竊佔罪，屬刑事訴
    訟法第376條第2款所列之罪，依同法第284條之1規定，第一
    審得由法官獨任進行審判程序，合先敘明。
(二)按被告以外之人於審判外之陳述，雖不符前4條之規定，而
    經當事人於審判程序同意作為證據，法院審酌該言詞陳述或
    書面陳述作成時之情況，認為適當者，亦得為證據。當事人
    、代理人或辯護人於法院調查證據時，知有第159條第1項不
    得為證據之情形，而未於言詞辯論終結前聲明異議者，視為
    有前項之同意，刑事訴訟法第159條之5定有明文。本案判決
    以下所引用檢察官所舉各項證據，業經被告於本院審理時表
    示無意見，同意作為證據，迄於言詞辯論終結前亦未聲明異
    議，本院審酌該等證據之取得過程並無瑕疵，與本案待證事
    實間復具有相當之關聯性，以之為本案證據尚無不當，自得
    採為證據。
二、認定犯罪事實所憑之證據及理由：
    上揭犯罪事實，業據被告乙○○於偵訊及本院審理時坦承不
    諱，核與證人張凱翕於警詢、偵訊時、證人蕭承勳、林承彥
    於警詢時證述情節相符，此外，並有臺中市○區○○○段20
    27地號、2028地號土地登記第二類謄本、地籍圖謄本各1份
    、臺中市○區○○○路730巷56-3號、58-1號、58-3號建物
    佔用實景照片共6張、房屋租賃契約書2份、臺中市政府97年
    12月1日府教國字第0970290061號函、97年7月29日府教國字
    第0970171145號函暨檢送臺中市文中33學校預定地之座落半
    平厝段2027地號、2028地號市有土地遭佔用查勘紀錄、98年
    8月12日府教國字第0980205657號函暨檢送臺中市○區○○
    ○段2027地號、2028地號市有土地87年後遭竊佔之位置及測
    量紀錄、98年8月10日勘查照片、臺中市○區○○○段2027
    等地號市有地現況勘查表(臺中市○區○○○路730巷56-3號
    、58-1、58-3建物)、行政院農業委員會林務局農林航空測
    量所82年、87年、97年航空照圖各1份、臺灣臺中地方法院
    檢察署98年8月27日、98年8月27日履勘現場筆錄各1份在卷
    可稽。綜上各節相互佐證，被告自白核與事實相符，應堪採
    信，本案事證明確，被告犯行堪以認定，應予依法論科。
三、論罪科刑之理由：
(一)按刑法第320條第2項之竊佔罪，為即成犯，於其竊佔行為完
    成時犯罪即成立，以後之繼續竊佔乃狀態之繼續，而非行為
    之繼續；又因所竊佔者為他人不動產，祇是非法獲取其利益
    ，其已否辦理登記，與犯罪行為之完成無關，最高法院著有
    66年臺上字第3118號判例可資參照。核被告乙○○所為，係
    犯刑法第320條第2項之竊佔罪，應依同條第1項規定處斷。
    爰審酌被告明知上開土地非其所有且無使用權限，竟擅自佔
    用上開土地搭建鐵皮屋出租以收取租金，及其佔用之面積、
    佔用時間之久暫，於事後業經回復原狀，損害未持續擴大，
    暨其智識程度、動機、目的、手段、犯後坦承犯行，頗具悔
    意等一切情況，量處如主文所示之刑，並諭知易科罰金之折
    算標準。
(二)又被告前於82年間因妨害風化案件經臺灣高等法院臺中分院
    以82年度上易字第1989號判處有期徒刑6月確定，於82年10
    月23日易科罰金執行完畢後，5年以內未曾因故意犯罪受有
    期徒刑以上刑之宣告，有臺灣高等法院被告前案紀錄表在卷
    可稽，其因一時失慮致觸犯本案犯行，犯罪情節俱尚未至無
    可原宥之程度，且被告犯後坦承犯行，並將佔用土地回復原
    狀，足見其悔意甚殷，其經此偵查、審理、科刑之教訓，當
    知戒慎恐懼而無再犯之虞，本院因認對其所宣告之刑，以暫
    不執行為適當，爰依刑法第74條第1項第2款規定併予諭知緩
    刑，且依其各所述佔用出租時間、不法獲益情形，並依同條
    第2項第4款規定，諭知被告應向公庫支付如主文所示之金額
    。
四、應適用之法律：
    依刑事訴訟法第284條之1、第299條第1項前段，刑法第320
    條第2項、第1項、第41條第1項前段，第74條第1項第2款、
    第2項第4款，刑法施行法第1條之1第1項、第2項前段，判決
    如主文。
本案經檢察官甲○○到庭執行職務。
中    華    民    國    99    年    4     月    13    日
                  刑事第十七庭    法  官  簡芳潔
以上正本證明與原本無異。
如不服本判決應於收受送達後10日內向本院提出上訴書狀，並應
敘述具體理由；其未敘述上訴理由者，應於上訴期間屆滿後20日
內向本院補提理由書（均須按他造當事人之人數附繕本）「切勿
逕送上級法院」。
                                  書記官  呂苗澂
中    華    民    國    99    年    4     月    13    日
附錄論罪科刑法條全文：
中華民國刑法第320條
意圖為自己或第三人不法之所有，而竊取他人之動產者，為竊盜
罪，處5年以下有期徒刑、拘役或5百元以下罰金。
意圖為自己或第三人不法之利益，而竊佔他人之不動產者，依前
項之規定處斷。
前二項之未遂犯罰之。

司法院資訊處製作；財團法人民間司法改革基金會備份。
